【裁判字號】    96,重勞上更(一),6
【裁判日期】    980121
【裁判案由】    確認僱傭關係存在等
【裁判全文】
臺灣高等法院民事判決             96年度重勞上更(一)字第6號
上  訴  人  乙○○
訴訟代理人  劉孟錦律師
複代理人    周佩琦律師
上  訴  人  世紀達貿易股份有限公司
法定代理人  甲○○
訴訟代理人  蘇錦霞律師
上列當事人間確認僱傭關係存在等事件，兩造對於中華民國93年
7月29日臺灣臺北地方法院93年度勞訴字第36號第一審判決各自
提起上訴，經最高法院發回更審，本院於98年1月7日言詞辯論終
結，判決如下：
    主  文
原判決關於確認兩造僱傭關係存在，並命上訴人世紀達貿易股份
有限公司給付及其假執行之宣告，暨該訴訟費用部分均廢棄。
前開廢棄部分，上訴人乙○○在第一審之訴及其假執行之聲請均
駁回。
上訴人乙○○之上訴駁回。
廢棄改判部分第一、二審及發回前第三審訴訟費用及駁回上訴第
二審訴訟費用均由上訴人乙○○負擔。
    事實及理由
一、上訴人乙○○主張：伊自民國92年7月14日起任職於上訴人
    世紀達公司，擔任授權事業部經理，月薪6萬2000元，為勞
    動基準法所稱之勞工。詎世紀達公司竟於伊無不能勝任工作
    及其業務並無緊縮或變更之情形下，在同年11月27日通知伊
    自同年12月1日起終止兩造間之僱傭契約，其解僱既不合法
    ，兩造間僱傭契約即仍存在。然世紀達公司不但拒絕受領伊
    提供勞務給付，不發給薪資，且違法於同年12月間逕為伊辦
    理勞工保險退保，致伊於93年1月間產子後，無法請領勞工
    保險分娩費及生育補助費之給付（下稱生育給付等費用）共
    受有7萬9200元之損失。爰依兩造間僱傭契約及勞工保險條
    例第72條第1項、民法第216條第1、2項規定，求為：(一)確認
    兩造間僱傭關係存在。(二)世紀達公司應自92年12月1日起，
    於每月5日給付乙○○6萬2000元及自到期日起至清償日止按
    年息5%計算之利息。(三)世紀達公司應給付乙○○7萬9200元
    及自93年3月25日準備書(一)狀繕本送達翌日起算至清償日止
    按年息5%計算之利息。
    原審判決確認兩造間僱傭關係存在，並判命世紀達公司應給
    付乙○○92年12月1日起至93年6月30日止之薪資38萬7500元
    （其中92年12月薪資部分，經扣除上訴人已以離職金名義給
    付之4萬6500元，餘額為1萬5500元）及未能領取生育給付損
    害7萬9200元，合計46萬6700元及如原判決附表所示利息，
    並駁回乙○○其餘請求。
    乙○○就92年12月薪資扣除4萬6500元本息部分未表不服，
    該部分已告確定。至其餘敗訴部分，乙○○提起上訴，惟就
    利息部分則僅自到期日翌日起算部分表示不服（見本院卷一
    第206頁），其上訴聲明：(一)原判決除確定部分外，不利於
    乙○○部分廢棄。(二)前開廢棄部分，世紀達公司應再自93年
    7月1日起至乙○○復職之日止，於每月5日給付乙○○6萬
    2000元及自到期日翌日起至清償日止按5%計算之利息。(三)已
    到期部分，願供擔保請准宣告假執行。其答辯聲明：上訴駁
    回。
二、上訴人世紀達公司則以：上訴人乙○○以「自薦」方式表示
    熟悉大陸授權業務而至世紀達公司擔任授權事業部經理，世
    紀達公司就兩造間為僱傭關係不爭執。惟乙○○明知「上海
    國際授權商品博覽會」僅係一般商品之展覽，非授權代理商
    之真正展覽會，竟隱瞞該事實，致上訴人支出大量人力、資
    金，卻成效不佳，未能招募到任何業務。且乙○○任職期間
    無任何業績，可見乙○○未能善盡經理人責任，顯然無法勝
    任此職務，世紀達公司自得主張其不能勝任工作終止勞動契
    約。又世紀達公司授權部門之大陸業務推展，原本即是為乙
    ○○所設置。乙○○無法勝任而解職後，因無人接手，大陸
    業務部分緊縮且裁撤。上訴人依勞動基準法第11條第2款、
    第5款終止本件勞動契約，並無不法。退步言，縱認乙○○
    得請求薪資給付，惟其所請求為將來給付者，乙○○並未證
    明世紀達公司到期不為給付而有預為請求之必要，且乙○○
    嗣是否會至他處受雇亦不確定，此部分請求自不應准許等語
    ，資為抗辯。其上訴聲明：(1)原判決不利於世紀達公司部分
    廢棄。(2)前開廢棄部分，乙○○在第一審之訴及假執行之聲
    請均駁回。答辯聲明：(1)上訴駁回。(2)如受不利判決，願供
    擔保請准宣告免為假執行。
    （上訴人業於96年10月16日準備程序自認兩造為僱傭關係，
    且不再主張依勞動基準法第11條第4款規定終止契約及試用
    期滿，僅主張勞動基準法第11條第2款、第5款之終止事由，
    見本院卷一第27、42、43頁）
三、查乙○○於92年7月14日起任職世紀達公司，擔任授權事業
    部經理乙職，每月薪資6萬2000元，兩造間係屬僱傭關係。
    乙○○任職期間參與規劃世紀達公司參加92年10月22日至10
    月25日上海國際授權商品博覽會參展事宜。世紀達公司於92
    年11月27日通知乙○○於92年12月1日終止兩造間勞動契約
    ，並於同年月10日辦理乙○○之勞工保險退保。乙○○於同
    年月3日寄發律師函通知世紀達公司受領勞務，世紀達公司
    則於同年月5日委請律師回函表示其已依法解僱乙○○，並
    請其儘速辦理離職交接手續。此為兩造所不爭執，並有存證
    信函、勞工保險被保險人投保資料表、2003上海國際授權商
    品博覽會企劃書在卷可稽（見93年度北勞調字第2號卷第10
    至13頁、原審卷第17、18頁、本院卷一第22至24頁）。
四、上訴人乙○○主張遭上訴人世紀達公司非法解僱，請求確認
    兩造間僱傭關係存在，及請求世紀達公司自92年12月1日按
    月給付應領薪資之本息，暨給付乙○○因遭非法解僱致勞工
    保險退保而未能領取之生育給付7萬9200元本息云云。世紀
    達公司則以前詞置辯。經查：
(一)按勞工對於所擔任之工作確不能勝任時，雇主得預告勞工終止
  勞動契約，此觀勞動基準法第11條第5款規定甚明。而勞工對
  於所擔任工作勝任與否，應自積極與消極兩方面加以釋論，故
  勞工之工作能力、身心狀況、學識品行等雖為積極客觀方面應
  予考量之因素，但勞工主觀上之消極不作為情形，亦係考量勝
  任與否不容忽視之一環。故勞動基準法第11條第5款規定所謂
  確不能勝任工作，非但指勞工在客觀上之學識、品行、能力、
  身心狀況不能勝任工作者而言，即怠忽所擔任之工作或勞工主
  觀上能為而不為，可以做而無意做，致不能完成或違反勞工應
  忠誠履行勞務給付之義務亦屬之。最高法院80年度台聲字第27
  號、84年度台上字第673號、92年台上字第353號、86年台上字
  第82號裁判見解亦同，可資參照。
(二)查世紀達公司為經營肖像品牌授權業務之公司，此為兩造所不
  爭執，並有禮品世界雜誌、世紀達集團組織圖、授權契約書可
  參（見原審卷第89至90頁、本院卷一第73、75至130頁）。證
  人即世紀達公司人事經理王秀雲、副總經理朱筱雲均於原審證
  稱是乙○○主動打電話至公司毛遂自薦後，始約乙○○前來公
  司面試（見原審卷第34、37頁）。證人朱筱雲並稱乙○○至世
  紀達公司時，有帶來大陸方面推展業務之資料（見原審卷第37
  頁）。證人即世紀達公司法定代理人甲○○並於本院結證稱乙
  ○○主動打電話至伊公司自稱曾在業界某家甚有名之公司上班
  ，負責授權業務推廣，並有到大陸拓展業務之經驗，願意到伊
  公司工作。因伊公司所獲日本授權範圍含括台灣、香港、大陸
  與東南亞，且伊公司正欲拓展香港與大陸之業務，乃請被上訴
  人前來面試，面試時主要談未來在香港、大陸業務等語（見本
  院卷一第39頁）。而乙○○自承其就授權事業有豐富之經驗（
  見原審卷第83頁），依其所提名片（見原審卷第86頁），乙○
  ○原確為英屬維京群島商英佩德實業有限公司之授權行銷經理
  ，而該公司則為華納兄弟消費品部台灣地區授權代理。另參諸
  乙○○所提該公司在92年1月份禮品世界雜誌刊登「天線寶寶
  」中國地區授權業務之廣告，其授權熱線之聯絡承辦人即為乙
  ○○（見原審卷第87、88頁）。乙○○復於本院陳稱面試時，
  伊有提及之前曾在華納公司從事三年之授權業務，負責國內及
  大陸之授權業務，世紀達公司之朱副總經理當時亦表示世紀達
  公司想去大陸參展等語（見本院卷一第41頁）。足徵世紀達公
  司辯稱乙○○主動表明其具大陸授權之實務經驗，適逢世紀達
  公司欲拓展大陸授權業務，故同意以月薪6萬元僱用乙○○負
  責大陸授權業務乙節非虛。
(三)次查，乙○○於任職期間，提案參加92年10月22日至同年月25
  日之2003年上海國際授權商品博覽會，並負責企劃，為兩造所
  不爭執，復有該參展企劃書及授權業務經理工作規範可參（見
  本院卷一第65至72頁、原審卷第31頁）。惟證人甲○○結證稱
  ：世紀達公司花了幾百萬元，派了十幾個人去上海參加該展覽
  會，但到場後發現那只是地方型的商品展覽會，放在百貨公司
  的一角，回來後乙○○才告知該展覽會不是專業的授權展覽會
  ，隔年在上海貿易中心舉辦的大型貿易展才是專業展覽會，三
  大授權公司即華納公司、三利歐公司、迪士尼公司均是參加該
  專業展覽會等語（見本院卷第41頁）。證人朱筱雲亦於原審證
  稱世紀達公司有參加上海展，但去之後才發現不是授權展。回
  來後，老闆問乙○○為何沒有其他公司參展，乙○○告知還有
  一個更好的展，所以其他公司不會參展等語（見原審卷第38頁
  ）。參諸世紀達公司92年11月26日人事考核評定會議記載：「
  公司參展係由該員（即乙○○）企劃…，該員所有一切參展事
  宜，動用公司十數人的資源，前往大陸參展，花費近新台幣
  200萬元，結果所參加的並非是專業授權商品展覽，使本次的
  展覽並無任何成效可言…回國後該員告知此次展覽會，具稱非
  專業授權展覽會。並告知其前東家華納授權商品及KITTY、
  DISNEY、SNOOPY等等有名的台灣授權商，是不會參加本次參展
  ，而是在隔年的四月的專業授權展，公司質問既知這些授權商
  都不參加，為何推薦公司參加此次展覽，該員無言以對…本次
  展覽會毫無任何一家授權商或者跟該員有關的授權商來訪洽商
  …」（見本院重勞上卷第180頁）。三者互核相符，參以乙○
  ○與甲○○於本院當庭對質時，對該次展覽為地方型展覽，而
  上海於翌年三、四月間將舉辦大型專業授權展乙節亦無反駁之
  詞（見本院卷一第41、42頁），可證世紀達公司辯稱乙○○提
  案策劃參展之展覽僅屬地方型之商品展覽，且乙○○未告知次
  年上海即將有大型專業授權展等語，應堪信實。
(四)乙○○雖謂參加92年10月之上海國際授權商品博覽會乃世紀達
  公司高層評估後所決定，且伊當時並不知上海隔年三月有大型
  專業授權展云云。但查證人甲○○結證稱當時世紀達授權部門
  成立未滿一年，所有人員均不熟悉該業務，因乙○○自稱有到
  大陸拓展業務之經驗，始僱用其擔任授權事業部經理。而公司
  評估是否至上海參展係僅就預算做評估，乙○○並未提供公司
  有關隔年三月上海即將舉辦大型展覽會之訊息。而三大授權業
  務公司即華納公司、三利歐公司、迪士尼公司均是參加隔年3
  月的大型展覽會，世紀達公司為新興小公司，本應該去參加大
  型專業展覽，但乙○○未告知正確訊息，反讓公司去參加小型
  非專業之展覽會等語（見本院卷一第41頁）。乙○○亦於本院
  自承其在華納任職最後一年確曾參加上海大型展覽會，之前亦
  參加過北京、廣州之小型展覽（見本院卷一第42頁），足見其
  對大陸地區之授權業務展確有相當程度之認識與了解。參以乙
  ○○之前在華納公司已有三年授權業務經驗，並曾負責國內及
  大陸之授權業務，其復坦承一般大型展覽為每年舉辦，展期固
  定，而禮品雜誌、品牌授權年鑑等刊物也會刊登展覽訊息，亦
  可藉由網路搜尋取得展覽訊息（見本院卷二第62頁），顯見其
  依專業取得展覽資訊應無困難。乙○○既身任授權事業部經理
  ，負責大陸授權業務之開發拓展，理應搜集授權展覽之相關資
  訊，以便世紀達公司為整體之評估。然其未提供翌年大型專業
  授權展覽資訊予世紀達公司，致世紀達公司為錯誤評估及決定
  ，顯見乙○○主觀上消極怠忽所擔任之工作。再者，世紀達公
  司參加2003年上海國際授權商品博覽會期間，並無任何一家授
  權商或者與乙○○相識之授權商前來洽商，乙○○於任職期間
  亦無任何業績表現，為兩造所不爭。則世紀達公司指稱乙○○
  不能勝任工作，應堪採信。從而，世紀達公司92年11月27日依
  勞動基準法第11條第5款規定終止兩造間勞動契約，自屬合法
  。
(五)乙○○雖否認其係專責處理大陸授權業務，並謂世紀達公司於
  參加2003年上海國際授權商品博覽會後均將該次參展列為宣傳
  重點，可見該次展覽結果仍屬成功云云，並舉授權業務經理工
  作規範及93年1月禮品世界雜誌、世紀達公司網頁為佐（見原
  審卷第30、31頁、本院卷一第137至141頁）。觀諸卷附授權業
  務經理工作規範內容，乙○○之工作項目固有1.開發潛在授權
  客戶並締結成交2.圖稿審核3.參與審查小組會議4.新授權廠商
  送審規範指導5.授權管理手冊之撰寫6.廠商聯誼會企劃7.阿扁
  專案協助處理8.授權部年度行銷企劃研擬9.TV Bean授權專案
  企劃10.〈THE DOG〉〈COOK DOG COOK〉翻譯（尋找翻譯之出
  版社）11.THE DOG專賣店開店計畫參與12.〈禮品世界〉刊登
  及文案提供13.〈上海授權展〉企劃提案14.每月初繳交工作規
  範自我評核表15.每週主管會議需繳交曲線圖等15項，惟依其
  內容可知上海授權展為乙○○規劃處理，顯見大陸業務確為乙
  ○○之工作責任範圍，尚難以前開工作規範含括其他工作項目
  即謂乙○○無庸就大陸業務之疏失負責。又禮品世界雜誌廣告
  、世紀達公司網頁，均係世紀達為達宣傳目的所刊登或架設，
  自難以其於廣告或網頁宣稱上海參展表現傑出，即認世紀達公
  司同意僅參加該地方型之商品展覽。況承前述，本件所爭執者
  在乙○○未提供世紀達公司正確資訊，致世紀達公司為錯誤評
  估，傾公司資源參加地方區域之小型商品展，不僅未能達到招
  商目的，且無力再參與隔年之大型專業授權展，錯失商機，故
  世紀達公司於地方展表現傑出與乙○○是否克盡提供正確展場
  資訊職務之判斷無涉，乙○○要難執此以卸責。
(六)乙○○復主張世紀達公司曾參加92年7月香港貿易發展局所舉
  辦之香港專利授權展，足徵世紀達公司對海外授權展非毫無經
  驗，不應將責任全數推諉予伊云云，並提出貿發網資訊網頁為
  佐（見本院卷一第142頁）。惟香港與大陸地區究屬不同之商
  業市場，本難等同視之。且乙○○既職司大陸授權業務，自應
  提供完整資訊予世紀達公司，殊不得以世紀達公司曾參與其他
  展覽，即謂其無再行提供展覽資訊之義務。乙○○此節主張亦
  無可採。
(七)因系爭勞動契約業經世紀達公司依勞動基準法第11條第5款規
  定合法終止，故不再就世紀達公司抗辯業務緊縮之終止事由另
  行論述，併此敘明。
五、綜上，乙○○確有不能勝任工作情事，世紀達公司於92年11
    月27日依勞動基準法第11條第5款規定終止系爭勞動契約，
    於法並無不合。而兩造勞動契約既已終止，世紀達公司將乙
    ○○之勞工保險辦理退保，亦屬合法。從而，乙○○訴請確
    認兩造僱傭關係存在，及請求世紀達公司給付自92年12月1
    日起至乙○○復職之日止按每月6萬2000元計算之薪資本息
    （惟92年12月薪資部分，經扣除上訴人已以離職金名義給付
    之4萬6500元，故僅請求餘額1萬5500元之本息）及未能領取
    生育給付7萬9200元本息，洵屬無據，應予駁回。原審確認
    兩造僱傭關係存在，並判命世紀達公司給付46萬6700元本息
    及為假執行之宣告，容有未洽。世紀達公司上訴意旨指摘原
    判決此部分不當，求予廢棄改判，為有理由。爰由本院予以
    廢棄改判如主文第2項所示。至原審為乙○○敗訴部分（除
    確定部分）之判決，核無違誤，乙○○上訴意旨，就此部分
    ，仍執陳詞，指摘原判決不當，求予廢棄，為無理由，應駁
    回其上訴。
六、據上論結，本件世紀達公司上訴為有理由，乙○○上訴為無
    理由，依民事訴訟法第450條、第449條第1項、第78條，判
    決如主文。
中    華    民    國    98    年    1     月    21    日
                    勞工法庭
                      審判長 法  官 張耀彩
                             法  官 林金吾
                             法  官 盧彥如
正本係照原本作成。
如不服本判決，應於收受送達後20日內向本院提出上訴書狀，其
未表明上訴理由者，應於提出上訴後20日內向本院補提理由書狀
（均須按他造當事人之人數附繕本）上訴時應提出委任律師或具
有律師資格之人之委任狀；委任有律師資格者，另應附具律師資
格證書及釋明委任人與受任人有民事訴訟法第466條之1第1項但
書或第2項（詳附註）所定關係之釋明文書影本。
中    華    民    國    98    年    1     月    21    日
                             書記官 鄭兆璋
附註：
民事訴訟法第466條之1（第1項、第2項）：
對於第二審判決上訴，上訴人應委任律師為訴訟代理人。但上訴
人或其他法定代理人具有律師資格者，不在此限。
上訴人之配偶、三親等內之血親、二親等內之姻親，或上訴人為
法人、中央或地方機關時，其所屬專任人員具有律師資格並經法
院認為適當者，亦得為第三審訴訟代理人。


司法院資訊處製作；財團法人民間司法改革基金會備份。
